【裁判字號】    99,訴,675
【裁判日期】    991115
【裁判案由】    違反毒品危害防制條例
【裁判全文】
臺灣雲林地方法院刑事判決               99年度訴字第675號
公  訴  人  臺灣雲林地方法院檢察署檢察官
被      告  乙○○
上列被告因違反毒品危害防制條例案件，經檢察官提起公訴（99
年度毒偵字第1067號），被告於準備程序就被訴事實為有罪之陳
述，經本院合議庭裁定由受命法官獨任行簡式審判程序，判決如
下：
    主    文
乙○○施用第一級毒品，累犯，處有期徒刑拾月。
    犯罪事實
一、乙○○前因施用毒品案件，經觀察、勒戒後，認無繼續施用
    毒品之傾向，於民國92年11月27日釋放，並由臺灣雲林地方
    法院檢察署檢察官於同日以92年度毒偵字第1140號為不起訴
    處分確定。復因施用毒品案件，經本院(一)以94年度訴字第14
    9 號判決判處有期徒刑10月、6 月，並定應執行刑為有期徒
    刑1 年2 月確定，於95年6 月30日縮刑期滿執行完畢；(二)以
    97年度訴字第35號判決判處有期徒刑10月、6 月，並定應執
    行刑為有期徒刑1 年2 月確定，於98年7 月7 日縮刑期滿執
    行完畢。詎其仍不知悔改，復基於施用第一級毒品海洛因（
    下稱海洛因）之犯意，於99年8 月6 日下午5 時過後某時許
    ，在其雲林縣麥寮鄉三盛村三盛131 之5 號住處，以將海洛
    因摻水混合後置於注射針筒內施打血管方式，施用海洛因1
    次。嗣乙○○於99年8 月9 日下午5 時許，在雲林縣臺西鄉
    蚊港村99北13號電桿處，因形跡可疑為警盤查，扣得注射針
    筒1 支，並經其同意採集其尿液送驗，結果呈嗎啡陽性反應
    ，而悉上情。
二、案經雲林縣警察局臺西分局報告臺灣雲林地方法院檢察署檢
    察官偵查起訴。
    理    由
一、被告乙○○所犯係死刑、無期徒刑、最輕本刑為3 年以上有
    期徒刑以外之罪，其於準備程序就前揭被訴事實為有罪之陳
    述，經受命法官告知簡式審判程序之旨，並聽取其與公訴人
    之意見後，本院合議庭認無不得或不宜改依簡式審判程序進
    行之情事，依刑事訴訟法第273 條之1 第1 項、第284 條之
    1 規定，裁定由受命法官獨任進行簡式審判程序。
二、上揭犯罪事實，業據被告於本院審理時坦承不諱，而其於99
    年8 月9 日下午5 時許，因形跡可疑為警盤查，並經其同意
    採集尿液，經送往正修科技大學超微量研究科技中心以氣相
    層析質譜儀GC/MS 檢驗尿液之結果，確呈毒品嗎啡陽性反應
    ，此有正修科技大學超微量研究科技中心99年8 月23日尿液
    檢驗報告、雲林縣警察局臺西分局委託檢驗尿液代號與真實
    係名對照認證單、代號與真實姓名對照表、毒品嫌疑人尿液
    採驗作業管制紀錄、雲林縣警察局臺西分局扣押物品清單各
    1 份在卷可憑（見偵卷第22頁、第23頁，第53頁至第55頁）
    ，足認被告前開自白與事證相符，應堪採信。再按毒品危害
    防制條例於92年7 月9 日修正公布，自93年1 月9 日施行，
    其中第20條將施用毒品之刑事處遇程序，區分為「初犯」及
    「5 年內再犯」、「5 年後再犯」。而依修正後之規定，僅
    限於「初犯」及「5 年後再犯」2 種情形，始應先經觀察、
    勒戒或強制戒治程序。倘被告於5 年內已再犯，經依法追訴
    處罰，縱其第3 次（或第3 次以上）再度施用毒品之時間，
    在初犯經觀察、勒戒或強制戒治執行完畢釋放5 年以後，已
    不合於「5 年後再犯」之規定，且因已於「5 年內再犯」，
    顯見其再犯率甚高，原實施觀察、勒戒或強制戒治，已無法
    收其實效，即應依該條例第10條處罰（最高法院95年度第7
    次刑事庭會議決議參照）。經查，被告有犯罪事實欄所載施
    用毒品案件，經觀察、勒戒之紀錄，並於觀察、勒戒完畢後
    ，5 年內再次施用毒品之情形，是本案被告再度施用毒品之
    時間，雖在前次觀察、勒戒完畢釋放5 年之後，惟其既於毒
    品危害防制條例修正前，初犯施用毒品罪，又於5 年內再犯
    ，經依修正前毒品危害防制條例規定追訴處罰並同時施以強
    制戒治，自與單純「5 年後再犯」之情形有別，而不合於「
    5 年後再犯」之規定，且因已於「5 年內再犯」，顯見其再
    犯率甚高，原實施觀察、勒戒或強制戒治，已無法收其實效
    ，應逕予論罪科刑。本案事證明確，被告犯行堪以認定，應
    依法論科。
三、查海洛因係毒品危害防制條例第2 條第2 項第1 款規定之第
    一級毒品。核被告所為，係犯毒品危害防制條例第10條第1
    項之施用第一級毒品罪。被告因施用第一級毒品而持有第一
    級毒品之低度行為，應為其施用之高度行為所吸收，不另論
    罪。再被告有如犯罪事實欄所載徒刑執行完畢之前科紀錄，
    有卷附臺灣高等法院被告前案紀錄表可按，其於受徒刑之執
    行完畢後，5 年以內故意再犯本案有期徒刑以上之罪，為累
    犯，應依刑法第47條第1 項規定加重其刑。爰審酌被告有多
    次施用毒品前科，此有前揭被告前案紀錄表在卷可參，素行
    非佳，且無視毒品對於自身健康之戕害及國家對杜絕毒品犯
    罪之禁令，不思悔改，徹底袪除施用毒品之惡習，殊不可取
    ，然考量被告施用毒品之犯行，本質上乃屬戕害自己身心健
    康之行為，尚未有嚴重破壞社會秩序或侵害他人權益之情形
    ，且犯後坦承犯行，態度良好，暨其自陳學歷為國中畢業，
    目前與母親、配偶、兒子、媳婦及孫子同住，靠家人撫養為
    生，患有痛風致手腳關節有結石，需固定至國立臺灣大學附
    設醫院虎尾分院領藥等一切情狀，量處如主文所示之刑。至
    扣案之注射針筒1 支，並無積極證據證明為被告所有，供其
    本案施用海洛因1 次所用之物，爰不予宣告沒收，附此敘明
    。
據上論斷，應依刑事訴訟法273 條之1 第1 項、第299 條第1 項
前段，毒品危害防制條例第10條第1 項，刑法第11條前段、第47
條第1 項，判決如主文。
本案經檢察官甲○○到庭執行職務。
中    華    民    國    99    年    11    月    15    日
                  刑事第三庭    法  官  陳雅琪
以上正本證明與原本無異。
如不服本判決應於收受判決後10日內向本院提出上訴書狀，並應
敘述具體理由；其未敘述上訴理由者，應於上訴期間屆滿後20日
內向本院補提理由書（均須按他造當事人之人數附繕本）。「切
勿逕送上級法院」。
                                書記官  顏錦清
中    華    民    國    99    年    11    月    15    日
附錄法條：毒品危害防制條例第10條
施用第一級毒品者，處 6 月以上 5 年以下有期徒刑。
施用第二級毒品者，處 3 年以下有期徒刑。

司法院資訊處製作；財團法人民間司法改革基金會備份。
